【裁判字號】    97,消債更,1230
【裁判日期】    980119
【裁判案由】    更生事件
【裁判全文】
臺灣板橋地方法院民事裁定          97年度消債更字第1230號
聲  請  人  甲○○原名：林建.
代  理  人  李勇三律師
上列聲請人依消費者債務清理條例聲請更生事件，本院裁定如下
：
    主      文
聲請駁回。
聲請費用由聲請人負擔。
    理      由
一、按「聲請更生或清算不合程式或不備其他要件者，法院應以
    裁定駁回之，但其情形可以補正者，法院應定期間先命補正
    」，消費者債務清理條例第8 條定有明文；又「債務人對於
    金融機構因消費借貸、自用住宅借款、信用卡或現金卡契約
    而負債務，在聲請更生或清算前，應提出債權人清冊，以書
    面向最大債權金融機構請求協商債務清償方案，並表明共同
    協商之意旨。」、「債務人與金融機構協商成立者，不得聲
    請更生或清算。但因不可歸責於己之事由，致履行顯有重大
    困難者，不在此限。」、「本條例施行前，債務人依金融主
    管機關協調成立之中華民國銀行公會會員，辦理消費金融案
    件無擔保債務協商機制與金融機構成立之協商，準用前項之
    規定。」，亦為同條例第151 條第1 項、第5 項、第6 項所
    分別規定甚明。故無論債務人係依該條例所成立之協商或依
    前開銀行公會債務協商機制所成立之協商，非有不可歸責於
    己之事由，致履行顯有重大困難者，不得聲請更生或清算，
    債務人應受已成立協商之拘束，不得任意毀諾成立之協商，
    債務人於債務清償方案協商成立後，僅得於其後發生情事變
    更，致該協商成立之方案履行有重大困難，且係因不可歸責
    於己之事由所生者為限，始能依上開法條但書之規定聲請更
    生或清算，用以避免債務人任意毀棄已成立之協商，濫用更
    生或清算之裁判上債務清理程序，合先敘明。
二、本件聲請人依消費者債務清理條例聲請更生，其陳述略以：
    聲請人所負之債務總額新臺幣（下同）634,085 元，別無其
    他財產，於消費者債務清理條例施行前曾依照中華民國銀行
    公會會員辦理消費金融案件無擔保債務協商機制與最大債權
    機構友邦國際信用卡股份有限公司成立協商，協商時確定之
    債務金額為844,956 元，因任職於淨原實業有限公司於民國
    96年11月間結束營業而失業，無收入但仍持續繳付3 期後無
    力清償即毀諾，而有不可歸責於己致履行顯有重大困難之情
    形，為此聲請裁定准予更生等語。
三、經查：
（一）聲請人於提出本件更生之聲請前，曾於民國95年4 月26日
      依金融主管機關協調成立之中華民國銀行公會會員辦理消
      費金融案件無擔保債務協商機制，與最大債權機構友邦國
      際信用卡股份有限公司達成協商，此有聲請人所提出之協
      議書影本在卷可稽（見本院卷第14頁），則聲請人所提本
      件更生之聲請，自須符合消費者債務清理條例第151 條第
      1 項、第5 項、第6 項規定之「不可歸責於己之事由致履
      行顯有重大困難」要件，其聲請方屬適法。
（二）聲請人主張其因營業收入遽減而有不可歸責於自己之事由
      而不能繼續履行前述與銀行所達成之協商內容等情。經本
      院通知聲請人所陳報之已知債權人表示意見結果，各債權
      金融機構分別以債務人自述原任職於淨原實業有限公司，
      公司於96年11月結束營業，然債務人95年度所得稅申報資
      料年收入306,880 元，平均月入25,573元，與其原月收入
      40,000元顯有差距，是否尚有其他收入？又其房屋租約於
      97年5 月訂立，其家庭成員3 人而該租金每月22,000元亦
      有偏高，是否有過度擴張支出而損害債權人權益；其配偶
      94年與95年所得為640,000 、600,000 元，若配偶收入狀
      態無變化得以推測家庭收入應可支應每月還款，故債務人
      無力履行協商有違常理；且債務人自96年起即服務於昇達
      國際公司，其於97年4 月毀諾當時顯無不可歸責於己之事
      實致履行顯有重大困難之情事，債務人所言未盡真實，有
      道德風險之虞；且銀行公會日前已通知各銀行就協商毀諾
      事件提出一致性個別協商之方案，可依一致性個別協商之
      方案向最大債權銀行申請還款方案；前述協商成立之債務
      清償方案期數及利率，經債務人同意並簽署後生效，此係
      經當事人行使程序選擇權所為之債務清理契約，債務人應
      受該協議所拘束；故以債務人所提出更生之聲請，不符消
      費者債務清理條例第151 條規定，請依同條例第8 條規定
      予以駁回各等語。
（三）本件聲請人雖提出其財產及收支狀況說明書，臚列其支出
      之項目及金額，然觀其所列支出項目均屬於其前就無擔保
      債權與最大債權銀行友邦國際信用卡股份有限公司成立協
      商前業已存在之事實，至於聲請人所稱其所任職之淨原實
      業有限公司於96年11月間結束營業一節，固有聲請人所提
      出之勞工保險被保險人投保資料表記載聲請人於96年11月
      21日自淨原實業有限公司退保之事實（見本院卷第27頁）
      ，但聲請人並未提出淨原實業有限公司結束營業而使其失
      業之證據以證明其所稱屬實，而無從認定其所稱失業之事
      實確實存在；而據聲請人所提出之其在昇達國際有限公司
      之96年1-12月份、97年1-5 月份、97年6 月份、97年7 月
      份薪資表影本觀之（見本院卷第42、43頁），聲請人於自
      淨原實業有限公司退出勞工保險後，雖未另外於其他單位
      加入勞工保險，卻仍有自昇達國際有限公司之薪資收入，
      每月薪資為25,000元，而聲請人於93年7 月27日向國泰世
      華銀行申請現金卡時，即已為昇達國際公司之副理，此有
      國泰世華商業銀行股份有限公司所提出之現金卡申請書影
      本在卷可參（見本院卷第80頁），可見聲請人於與前揭最
      大債權銀行成立協商之時，即有來自於昇達國際有限公司
      之收入，且迄今猶未改變，核與聲請人於95年4 月間與最
      大債權金融機構成立協商時任職於力瑪科技股份有限公司
      時之收入24,000元相當，可見於聲請人之財務狀況於成立
      協商當時與目前之狀況相仿，而無重大改變，則其所謂失
      業一節縱使屬實，並非於其與最大債權銀行成立協商前後
      方發生之新事實，難以認定其於與債權金融機構成立協商
      後，始發生不可歸責於己之事由，致使其履行協商方案具
      有重大之困難而無法繼續履行之事實，聲請人主張其有不
      可歸責於己之事由而不能繼續履行前已與最大債權銀行成
      立之協商條件一節，尚無可採，其聲請自不符消費者債務
      清理條例第151 條第5 項、第6 項之規定。
四、綜上所述，聲請人依消費者債務清理條例聲請更生，並不合
    法定程式，聲請並不合法，自應以裁定駁回其聲請。另聲請
    人如尚認原協商條件超過其負擔能力，自仍尚得依照中華民
    國銀行公會通知各會員銀行之一致性個別協商方案，與債權
    銀行再次協商調整變更協商內容，以解決聲請人對於金融機
    構所負之債務問題；又聲請人所提出之更生方案草案，並未
    獲得債權人之贊同，倘經法院裁定准予更生，但其更生方案
    未經債權人會議可決或經法院裁定認可者，依消費者債務清
    理條例第61條、第65條第1 項規定，法院應同時以裁定開始
    清算程序，本件聲請人是否願捨更生程序而逕以清算程序解
    決債務問題，仍有究明必要，自亦不宜於債權人對其所提更
    生方案草案不表認同之時，即准予聲請人更生；均附此說明
    。
五、依消費者債務清理條例第8 條、第15條，民事訴訟法第95條
    、第78條，裁定如主文。
中    華    民    國    98    年    1     月    19    日
                  民事第一庭  法  官  許瑞東
上為正本係照原本作成
如不服本裁定，應於裁定送達後10日內，以書狀向本院提出抗告
，並繳納抗告費新臺幣1千元
中    華    民    國    98    年    1     月    19    日
                              書記官  賴玉芬


司法院資訊處製作；財團法人民間司法改革基金會備份。
